臺灣雲林地方法院刑事判決
110年度交訴字第24號
公  訴  人  臺灣雲林地方檢察署檢察官
被      告  康文銓


輔  佐  人  
即被告之母  吳淑芬



上列被告因過失致死案件，經檢察官提起公訴（109年度偵字第5
855號），於準備程序進行中，被告就被訴事實為有罪之陳述，
經合議庭裁定由受命法官獨任進行簡式審判程序，判決如下：
    主      文
康文銓犯酒醉駕車因過失致人於死罪，處有期徒刑拾月。
    事實及理由
壹、犯罪事實
一、康文銓於民國109年8月31日上午10時許，在元進莊企業股份
    有限公司（址設雲林縣元長鄉雲林縣○○鄉○○000○0號）
　　飲用保力達若干後，於同日中午12時許，駕駛車牌號碼00-0
    000號自用小貨車上路，嗣於中午12時9分許，康文銓沿雲林
    縣元長鄉台19線道路由南往北方向行駛，行經該路段北向63
    .2公里處，欲往左迴轉時，本應注意汽車迴車前，應暫停看
    清有無來往車輛，並注意行人通過，始得迴轉，而依當時天
    候晴、日間自然光線、柏油路面乾燥、無缺陷、無障礙物且
    視距良好，並無不能注意之情事，竟疏未注意及此，貿然跨
    越分向限制線左迴轉，適陳古珍騎乘車牌號碼000-000號普
    通重型機車，亦由同方向自後方駛至該處，亦疏未注意，超
    速行駛，且未妥採必要之安全措施，致遇狀況煞閃不及，二
    車遂發生碰撞，致陳古珍受有頭部外傷、胸部外傷併氣胸等
    傷害，雖經緊急送醫救治，仍於同日下午1時許，因多重器
    官外傷性損傷不治身亡。康文銓於案發後停留現場，於有偵
    查權限之機關及公務員發覺其犯罪前，向前往現場處理之警
    員表明其為肇事人自首並願接受裁判，並經警於同日中午12
    時59分許，測得康文銓之吐氣所含酒精濃度達每公升0.15毫
    克，而查悉上情。
二、案經陳古珍之子陳茂霖訴由雲林縣警察局虎尾分局報告臺灣
    雲林地方檢察署檢察官偵查起訴。
貳、程序部分
　　被告康文銓所犯之罪，係死刑、無期徒刑、最輕本刑為3年
    以上有期徒刑以外之罪，亦非高等法院管轄第一審案件，被
    告於準備程序就前揭被訴事實為有罪之陳述，經依法告知簡
    式審判程序之旨，並聽取當事人之意見後，本院合議庭認無
    不得或不宜依簡式審判程序進行之情形，爰依刑事訴訟法第
    273條之1第1項規定，裁定本案由受命法官獨任進行簡式審
    判程序，是本案之證據調查，依同法第273條之2規定，不受
    同法第159條第1項、第161條之2、第161條之3、第163條之1
    及第164條至第170條規定之限制。
參、認定犯罪事實所憑之證據及理由
一、上揭犯罪事實，業據被告於偵訊、本院準備及審理程序時均
    坦承不諱（相卷第85至89頁；偵卷第19至21頁；本院卷第31
    頁、第78至79頁、第87頁），核與證人即告訴人陳茂霖於警
    詢及偵訊時之證述相符（相卷第25至27頁、第85至89頁），
    並有道路交通事故現場圖（相卷第49頁）、道路交通事故調
    查報告表㈠、㈡（相卷第51至53頁）、雲林縣警察局虎尾分局
    道路交通事故當事人酒精測定紀錄表（相卷第31頁）、刑法
    第一百八十五條之三第一項第二款案件測試觀察紀錄表（相
    卷第33至34頁）、財團法人工業技術研究院呼氣酒精測試器
    檢定合格證書（相卷第35頁）、雲林縣警察局舉發違反道路
    通管理事件通知單影本（相卷第59頁）、證號查詢汽車駕駛
    人資料（相卷第61頁）、證號查詢機車駕駛人資料（相卷第
    65頁）、中國醫藥大學北港附設醫院109年8月31日出具之司
    法相驗病歷摘要（相卷第29頁）、臺灣雲林地方檢察署相驗
    筆錄（相卷第83頁）、相驗屍體證明書（相卷第93頁）、檢
    驗報告書（相卷第109至119頁）各1份、車輛詳細資料報表2
    紙（相卷第63、67頁）、相驗照片13張（相卷第133至145頁
    ）、現場及車損照片20張（相卷第37至48頁）在卷可稽，堪
    認被告之自白與事實相符，應可採信。
二、按在設有禁止迴車標誌或劃有分向限制線，禁止超車線、禁
    止變換車道線之路段，不得迴車；汽車駕駛人有下列情形之
    一者，不得駕車：二、飲用酒類或其他類似物後其吐氣所含
    酒精濃度達每公升零點一五毫克或血液中酒精濃度達百分之
    零點零三以上；分向限制線，用以劃分路面成雙向車道，禁
    止車輛跨越行駛，並不得迴轉，道路交通安全規則第106條
    第2款、第114條第1項第2款、道路交通標誌標線號誌設置規
    則第165條第1項分別定有明文。被告領有汽車駕駛執照，有
    上開證號查詢汽車駕駛人資料在卷可憑，其駕駛自用小貨車
    上路，對於上述道路交通規範之注意義務，不得諉為不知。
    而案發當時天候晴、日間自然光線、柏油路面乾燥、無缺陷
    、無障礙物且視距良好，並無不能注意之情事，有前揭道路
    交通事故調查報告表㈠及現場照片附卷可稽，足認被告於肇
    事時客觀上並無不能注意之情事。被告飲用含有酒精之保力
    達後仍駕車上路，行經台19線北向63.2公里處路段，卻未注
    意劃有分向限制線之路段，不得迴車，即貿然跨越分向限制
    線左迴轉，因而與騎乘普通重型機車於同向車道後方之被害
    人陳古珍發生碰撞，被告就本案車禍之發生自有過失。且本
    案經交通部公路總局車輛行車事故鑑定覆議會覆議認以：「
    一、康文銓酒精濃度逾法定標準值駕駛自用小貨車，行經劃
    有分向限制線路段，不當左迴車，為肇事主因。二、陳古珍
    駕駛普通重型機車，超速行駛，且未妥採必要之安全措施，
    致遇狀況煞閃不及，為肇事次因」認定無誤，有交通部公路
    總局110年5月17日路覆字第1100042119號函及所附覆議意見
    書1份在卷可憑（本院卷第43至47頁）。是認因被告之過失
    行為致被害人死亡之結果，二者間顯具有相當因果關係，甚
    為明確，被告應負過失致死之責任。至前經車輛行車事故鑑
    定會鑑定結果，雖認為：康文銓為肇事因素；陳古珍駕駛普
    通重型機車，無肇事因素，有交通部公路總局嘉義區監理所
    嘉雲區109年11月5日車輛行車事故鑑定會函附鑑定意見書在
    卷可參（相卷第149至152頁），惟觀諸上開覆議會鑑定時，
    以監視器畫面顯示時間與行經肇事地點前之距離（車道線數
    ）及經過之秒數，推估陳古珍肇事前之平均車速約64.8至67
    .5公里/小時（詳如本院卷第46頁），足認被害人於騎乘機
    車行經本案車禍事故地點時，有超速行駛及未採取必要安全
    措施之過失，而109年10月14日車輛行車事故鑑定會鑑定時
    並未斟酌被害人上開疏失，是此鑑定意見為本院所不採，併
    此敘明。至於被害人之騎乘行為雖亦與有過失，惟被害人之
    與有過失，究屬民事請求損害賠償，被告能否主張過失相抵
    之問題，仍無礙於被告前揭過失致死犯行之成立，附此敘明
    。
三、綜上所述，本案事證明確，被告犯行堪以認定，應予依法論
    科。
肆、論罪科刑
一、按汽車駕駛人，無駕駛執照駕車、酒醉駕車、吸食毒品或迷
    幻藥駕車、行駛人行道或行經行人穿越道不依規定讓行人優
    先通行，因而致人受傷或死亡，依法應負刑事責任者，加重
    其刑至2分之1，道路交通管理處罰條例第86條第1項定有明
    文，而該規定係就刑法第276條之過失致人於死罪之基本犯
    罪類型，對於加害人為汽車駕駛人，於駕駛汽車時之特定行
    為時，或於行駛人行道、行經行人穿越道之特定地點，不依
    規定讓行人優先通行，因而致人死亡之特殊行為要件予以加
    重處罰，已就上述刑法第276條犯罪類型變更之個別犯罪行
    為予以加重，而成另一獨立之罪名，自屬刑法分則加重之性
    質。查被告於案發前，在工作地點飲用保力達若干後，於同
    日中午12時許駕車上路，在本案交通事故案發後，經警測得
    其吐氣所含酒精濃度為每公升0.15毫克等情，亦經被告自陳
    明確，並有上開雲林縣警察局虎尾分局道路交通事故當事人
    酒精測定紀錄表、刑法第一百八十五條之三第一項第二款案
    件測試觀察紀錄表各1份在卷可佐，其所涉犯刑法第185條之
    3第1項第2款公共危險罪嫌部分，雖經檢察官為不起訴處分
    ，有臺灣雲林地方檢察署檢察官109年度偵字第5855號不起
    訴處分書附卷可參。惟就酒後駕車，道路交通管理處罰條例
    第86條第1項所規定之構成要件與刑法第185條之3第1項所規
    定者，本即不同；又刑法第185條之3之罪係於88年4月21日
    增訂公布，在此之前道路交通管理處罰條例第86條第1項「
    酒醉駕車」加重其刑之規定早已於86年1月22日增定公布，
    是解釋及認定道路交通管理處罰條例第86條第1項「酒醉駕
    車」之要件時，自不宜完全比附援引刑法第185條之3所規定
    之要件及標準；另道路交通管理處罰條例第86條第1項既為
    交通法規，就體系解釋而言，其所規定之「酒醉駕車」標準
    ，即應與同條例第35條第1項第1款就酒精濃度超過規定標準
    而駕車之處罰採同一解釋，即同依道路交通安全規則第114
    條第2款所規定之「吐氣所含酒精濃度達每公升0.15毫克或
    血液中酒精濃度達百分之0.03以上」為處罰標準；再參以道
    路交通管理處罰條例第86條第1項所列其他加重事由，亦有
    單純以違反行政規定作為加重原因者。綜上，因認道路交通
    管理處罰條例第86條第1項所規定「酒醉駕車」之加重事由
    ，單純係就交通行政規則之違反所為之加重規定，而應以道
    路交通安全規則第114條第2款所規定之「吐氣所含酒精濃度
    達每公升0.15毫克或血液中酒精濃度達百分之0.03以上」為
    標準，不以行為人達刑法第185條之3第1項所定不能安全駕
    駛之程度為必要，亦不以事故之發生與其酒後駕車間有因果
    關係為必要。是本案被告之吐氣所含酒精濃度雖僅有每公升
    0.15毫克，未達刑法第185條之3第1項所規定不能安全駕駛
    之程度，然其酒測值既已達上開道路交通安全規則所規定不
    得駕車之標準，依前揭說明，已該當道路交通管理處罰條例
    第86條第1項「酒醉駕車」之要件甚明。
二、核被告所為，係犯道路交通管理處罰條例第86條第1項、刑
    法第276條之酒醉駕車因過失致人於死罪，並依道路交通管
    理處罰條例第86條第1項規定加重其刑。被告犯酒醉駕車因
    過失致人於死罪，此部分犯罪類型業已變更，成為另一獨立
    之罪名，已如前述，起訴書就雖漏未敘及道路交通管理處罰
    條例第86條第1項，惟此部分業經檢察官當庭變更起訴法條
    及罪名（本院卷第91頁），考量基本社會事實同一，且經本
    院於準備程序時一併告知罪名，無礙於被告防禦權之行使，
    附此敘明。
三、被告於肇事後，即在事故現場向到場處理之員警表示為肇事
    人，自首而接受裁判，此有雲林縣警察局虎尾分局客厝派出
    所道路交通事故肇事人自首情形紀錄表（相卷第55頁）在卷
    足佐，合於自首之要件，本院審酌其有面對司法及處理交通
    事故之決心，爰依刑法第62條前段之規定減輕其刑，並依法
    先加後減之。
四、爰審酌被告疏未注意遵守交通規則，與被害人發生車禍，致
    被害人因而死亡，所為不該；惟念及被告坦承犯行，尚具悔
    意，且被告無刑事前科紀錄，有臺灣高等法院被告前案紀錄
    表1份附卷可參（本院卷第7頁），堪認其素行尚屬良好，並
    考量雙方對於本案車禍的發生均有責任，雙方因調解條件有
    所落差，而無法調解，故告訴人之損害尚未獲得填補等情節
    ；暨被告自陳國中畢業之智識程度，從事臨時工，日薪新臺
    幣1,200元，未婚，無子女，與父母、兄弟姊妹同住（本院
    卷第90至91頁）之家庭經濟狀況，兼衡被告之過失程度等一
    切情狀，量處如主文所示之刑。
伍、應適用之法律
一、刑事訴訟法第273條之1第1項、第299條第1項前段。
二、道路交通管理處罰條例第86條第1項。
三、刑法第11條前段、第276條、第62條前段。
四、刑法施行法第1條之1第1項。
本案經檢察官黃立夫提起公訴，檢察官李松諺、蕭仕庸到庭執行
職務。
中    華    民    國    110   年    9     月    22    日
                  刑事第六庭  法  官  簡伶潔
以上正本證明與原本無異。                         
如不服本判決應於收受送達後20日內向本院提出上訴書狀，並應
敘述具體理由；其未敘述上訴理由者，應於上訴期間屆滿後20日
內向本院補提理由書（均須按他造當事人之人數附繕本）「切勿
逕送上級法院」。告訴人或被害人如對於本判決不服者，應具備
理由請求檢察官上訴，其上訴期間之計算係以檢察官收受判決正
本之日期為準。
                              書記官  高士童
中　　華　　民　　國　　110 　年　　9 　　月　　23　　日

附錄本案論罪科刑法條全文：
中華民國刑法第276條
因過失致人於死者，處五年以下有期徒刑、拘役或五十萬元以下
罰金。

道路交通管理處罰條例第86條
汽車駕駛人，無駕駛執照駕車、酒醉駕車、吸食毒品或迷幻藥駕
車、行駛人行道或行經行人穿越道不依規定讓行人優先通行，因
而致人受傷或死亡，依法應負刑事責任者，加重其刑至二分之一
。
汽車駕駛人，在快車道依規定駕車行駛，因行人或慢車不依規定
，擅自進入快車道，而致人受傷或死亡，依法應負刑事責任者，
減輕其刑。